臺中高等行政法院裁定　　　　　　　　　　　　　　　九十二年度訴字第八六○號
　　　　　　　　　　　　　　　.
　　原　　　告　甲○○
　　訴訟代理人　丙○○
　　被　　　告　苗栗縣政府
　　代　表　人　乙○○
　　訴訟代理人　丁○○
右當事人間因有關土地事務事件，原告不服內政部中華民國九十二年八月十三日台內
訴字第０九二０００五八五三號訴願決定，提起行政訴訟。本院裁定如左︰
　　主  文
原告之訴駁回。
訴訟費用由原告負擔。
    理  由
一、按「人民因中央或地方機關之違法行政處分，認為損害其權利或法律上之利益，
    經依訴願法提起訴願而不服其決定，或提起訴願逾三個月不為決定，得向高等行
    政法院提起撤銷訴訟。」、「原告之訴，有左列各款情形之一者，行政法院應以
    裁定駁回之。˙˙˙十、起訴不合程式或不備其他要件者。」行政訴訟法第四條
    第一項、第一百零七條第一項第十款定有明文。所謂行政處分，依訴願法第三條
    第一項規定係指中央或地方機關就公法上具體事件所為之決定或其他公權力措施
    而對外直接發生法律效果之單方行政行為而言。至行政機關所為單純事實之敘述
    或理由之說明，既不因該項敘述或說明而生何法律上之效果者，自非行政處分，
    人民即不得對之提起訴願，改制前行政法院（現已改制為最高行政法院）四十四
    年判字第十八號、六十二年裁字第四十一號著有判例。又凡行政機關以已有行政
    處分存在，不得任意變更或撤銷為原因，明示或默示拒絕當事人之請求，甚至在
    拒絕之同時為先前處分添加理由者，均屬重覆處分，不生任何法律效果，其訴願
    期間仍自先前處分生效起算（吳庚著，行政法之理論與實用，增訂六版第三百十
    七頁參照）。故行政機關之答覆若僅將前調查處理經過情形，重行敘明，而仍維
    持前原處分，未有所變更，即非係一新處分性質，自不得對之提起訴訟，請求撤
    銷。
二、本件原告申請其所有坐落於苗栗縣苑裡鎮○○○段苑裡坑小段二四八｜二地號特
    定農業區農牧用地土地，全筆更正編定為同區甲種建築用地，經被告會同通霄地
    政事務所派員至現場勘查，並實際測量結果，認系爭土地面積六三三平方公尺，
    原有合法建築使用面積連同已倒塌（尚有痕跡）面積為二七四˙五平方公尺，其
    建築使用面積未達該筆土地面積三分之二以上，自不得全筆更正編定為甲種建築
    用地，乃以九十一年十一月二十二日府地用字第九一００一一一四０一號函復略
    以，依內政部八十九年九月十三日台內地字第八九七七五０三號函及前台灣省政
    府地政處訂定之「辦理非都市土地使用分區及編定各種使用地作業要點」有關規
    定，不得全筆更正編定為甲種建築用地。原告不服，提出陳情，經被告分別以九
    十二年一月二十八日府地用字第０九二０００八二五七號函及九十二年四月十八
    日府地用字第０九二００三一三一六號函復略以，本案前經本府（按：被告）依
    據前台灣省政府地政處訂頒之有關法令及內政部函示規定辦理，並以九十一年十
    一月二十二日府地用字第九一００一一一四０一號函復在案。原告不服，於九十
    二年五月十二日提起訴願，經內政部以九十二年八月十三日台內訴字第０九二０
    ００五八五三號訴願決定認被告九十二年四月十八日府地用字第０九二００三一
    三一六號函之內容並非行政處分，乃為訴願不受理決定。原告不服，遂提起本件
    行政訴訟，請求撤銷原處分（被告九十二年四月十八日府地用字第０九二００三
    一三一六號函）及訴願決定。
三、經查，本件原告以其所有坐落於苗栗縣苑裡鎮○○○段苑裡坑小段二四八｜二地
    號土地，符合「製定非都市土地使用分區圖及編定各種使用地作業須知」第九｜
    (二)｜２｜(3)及第二十二點規定，向被告申請全筆更正編定為同區甲種建築用地，
    經被告會同通霄地政事務所派員至現場勘查，並實際測量結果，認系爭土地面積
    六三三平方公尺，原有合法建築使用面積連同已倒塌（尚有痕跡）面積為二七四
    ˙五平方公尺，其建築使用面積未達該筆土地面積三分之二以上，自不得全筆更
    正編定為甲種建築用地，乃以九十一年十一月二十二日府地用字第九一００一一
    一四０一號函復原告略以，依內政部八十九年九月十三日台內地字第八九七七五
    ０三號函及前台灣省政府地政處七十二年九月二十三日地四字第四六三一號函訂
    定之「辦理非都市土地使用分區及編定各種使用地作業要點」有關規定，不得全
    筆更正編定為甲種建築用地在案。嗣原告就同一事件多次向監察院及內政部提出
    陳情，經監察院及內政部函轉原告陳情書，被告乃分別以九十二年一月二十八日
    府地用字第０九二０００八二五七號函及九十二年四月十八日府地用字第０九二
    ００三一三一六號函復原告以，「本案前經本府依據前台灣省政府地政處訂頒之
    有關法令及內政部函示規定辦理，並以九十一年十一月二十二日府地用字第九一
    ００一一一四０一號函復在案。」等語，核其函覆內容僅是重述否准意思，並無
    重為決定之意，甚為明顯，揆諸首揭說明，其本身並未發生任何新的法律效果，
    係屬重覆處分。被告九十二年四月十八日府地用字第０九二００三一三一六號函
    既非行政處分，原告即不得對之提起訴願，從而訴願機關從程序上駁回其訴願，
    並無不合，原告對之提起行政訴訟求為撤銷，尚非合法，應予駁回。
四、至原告主張曾對被告九十二年四月十八日前所作之處分即被告九十一年十一月二
    十二日府地用字第九一００一一一四０一號函表示不服，惟被告未依訴願程序處
    理乙節。按「行政處分以書面為之者，應記載下列事項：˙˙˙六、表明其為行
    政處分之意旨及不服行政處分之救濟方法、期間及其受理機關。」、「處分機關
    未告知救濟期間˙˙˙，至相對人或利害關係人遲誤者，如自處分書送達一年內
    聲明不服時，視為於法定期間內所為。」行政程序法第九十六條第一項第六款、
    第九十八條第三項定有明文。從而，處分機關未盡行政程序法所定之教示義務，
    若相對人於處分書送達一年內有不服處分之表示者，自應由訴願機關依訴願程序
    就該處分作成訴願決定。查本件原告就其所有系爭土地申請更正編定案，經被告
    多次以九十一年十一月二十二日府地用字第九一００一一一四０一號函、九十二
    年一月二十八日府地用字第０九二０００八二五七號函及九十二年四月十八日府
    地用字第０九二００三一三一六號函予以駁回。其中被告九十一年十一月二十二
    日府地用字第九一００一一一四０一號函，係就原告之申請案，經實地測量後，
    認其不符內政部函及省訂作業要點之規定，所為否准之決定，並經送達原告，核
    屬一對外發生效力之不利行政處分，被告自應依前揭行政程序法之規定，於原處
    分上記載相關救濟途徑，惟綜觀該處分函並未有如是之記載，嗣原告不服被告本
    件九十二年四月十八日府地用字第０九二００三一三一六號函復，於九十二年五
    月十二日提起訴願，於其訴願事實及理由中載明：「˙˙˙惟苗栗縣政府分別於
    91˙˙（府地用字第九一００一一一四０一號函）、92˙１˙（府地用字
    第０九二０００八二五七號函）及92˙４˙（府地用字第０九二００三一三一
    六號函）一貫維持其錯誤之決定，訴願人對其以早期『辦理土地編定之原則』援
    用於『土地更正編定』之錯誤及未依『作業須知』第九｜(二)｜２｜(3)與第二十二
    條所定之『更正編定原則』辦理，深感不服，故提起訴願。」，自已對被告九十
    一年十一月二十二日府地用字第九一００一一一四０一號函之否准處分，於處分
    書送達之一年內有為不服之表示，訴願決定機關，基於保障人民權益，自應為必
    要調查，並得參酌訴願法第六十三條第二項規定，於必要時得通知訴願人到達指
    定處所陳述意見，予以適當闡明，以究明原告真意。故本件訴願機關自仍應就原
    告不服被告九十一年十一月二十二日府地用字第九一００一一一四０一號函部分
    ，另為訴願決定，併予指明。
據上論結，本件原告之訴為不合法，爰依行政訴訟法第一百零七條第一項第十款、第
九十八條第三項前段，裁定如主文。
中　　華　　民　　國　　九十三　　　年　　　三　　　　月　　   三　　　 日
                 臺 中 高 等 行 政 法 院   第 四 庭
                                審 判 長 法  官　沈　應　南
                                         法  官　許　武　峰
                                         法  官　黃　淑　玲
右正本證明與原本無異。
如不服本裁定，應於裁定送達後十日內以書狀敘明理由，經本院向最高行政法院提起
抗告（須依對造人數附具繕本）；並應預繳送達用雙掛號郵票三九○元（三十四元及
五元郵票各十份)。
中　　華　　民　　國　　九十三　　  年　　　三　　　　月　　   三　　　 日
　　　　　　　　　　　　　　　　　   法院書記官　許  巧  慧
